【裁判字號】    97,消債更,1535
【裁判日期】    980521
【裁判案由】    更生事件
【裁判全文】
臺灣臺南地方法院民事裁定          97年度消債更字第1535號
聲  請  人  甲○○○○○○
代  理  人  黃郁婷律師
上列當事人因消費者債務清理事件聲請更生，本院裁定如下：
    主  文
債務人甲○○○○○○自民國九十八年五月二十一日上午11時起
開始更生程序。並命司法事務官進行本件更生程序。
    理  由
一、按債務人不能清償債務或有不能清償之虞，且無擔保或無優
    先權之債務總額未逾新臺幣 (下同)1,200 萬元者，於法院
    裁定開始清算程序或宣告破產前，得向法院聲請更生。法院
    開始更生程序之裁定，應載明其年、月、日、時，並即時發
    生效力，消費者債務清理條例第3條、第42條第1項、第45條
    第1項定有明文。又按債務人對於金融機構因消費借貸、自
    用住宅借款、信用卡或現金卡契約而負債務，在聲請更生或
    清算前，應提出債權人清冊，以書面向最大債權金融機構請
    求協商債務清償方案，並表明共同協商之意旨，債務人與金
    融機構協商成立者，不得聲請更生或清算，但因不可歸責於
    己之事由，致履行顯有重大困難者，不在此限，消費者債務
    清理條例第151條第1、5項亦定有明文。
二、本件聲請意旨略以：聲請人現每月收入約20,000元，除此收
    入外，名下僅存車牌號碼2HQ-521號機車一輛，然累積債務
    總金額已達975,404元，聲請人有不能清償債務之情事，前
    已提出債權人清冊，以書面向最大債權金融機構國泰世華銀
    行股份有限公司（下稱國泰世華銀行)請求共同協商債務清
    償方案，惟因聲請人薪資於97年7月後遭債權人匯誠第一資
    產管理股份有限公司（以下簡稱匯誠公司）、磊豐國際資產
    管理股份有限公司（以下簡稱磊豐公司）向執行法院聲請強
    制執行扣薪，扣新後所剩餘額已不足聲請人及2名兒女之基
    本生活所需，再者，因非金融機構之債權人無法一併進入前
    置協商，致債權銀行所提條件，顯已超越聲請人能力所能負
    擔，以致協商不成立，且其無擔保或無優先權之債務總額未
    逾1,200萬元，復未經法院裁定開始清算程序或宣告破產，
    爰依上開規定，提出前置協商不成立證明書、財產及收入狀
    況說明書、債權人清冊、債務人清冊，聲請更生等語。
三、經查：
(一)前置協商狀況：
    債務人於消債條例施行前，並未曾與最大債權銀行就無擔保
    債務成立協商。另按債務人對於金融機構因消費借貸、自用
    住宅借款、信用卡或現金卡契約而負債務，在聲請更生或清
    算前，應提出債權人清冊，以書面向最大債權金融機構請求
    協商債務清償方案，並表明共同協商之意旨，消債條例第15
    1 條第1 項定有明文。債務人主張其曾向最大債權金融機構
    國泰世華銀行申請債務協商，惟協商不成立（最大債權人銀
    行提供120期，年利率1%，月付6,178元），有債務人提出國
    泰世華銀行於97年9月18日開立前置協商不成立通知書影本
    附卷為證，兩造確已協商不成立等情屬實，自堪信債務人已
    與最大債權銀行踐行前置協商而不成立為真實。
(二)債務人之財產狀況：
    債務人自96年7月16日起任職於安集科技股份有限公司（下
    稱安集公司），其96年度全年度總收入為225,564元，月平
    均約18,797元，又其任職安集公司以後自96年8月至97年7月
    間，每月領有平均薪資約25,120元，除薪資收入外，名下僅
    存車牌號碼2HQ-521號機車一輛，業據安集公司提出聲請人
    每月實領薪資明細，並經本院調取聲請人稅務電子閘門財產
    資料存卷足稽，又聲請人自97年8月份至98年1月，遭部分債
    權人匯誠公司、磊豐公司強制扣薪後，每月實得薪資平均約
    僅剩16,738元。足認聲請人於前置協商時表示因遭部分非金
    融機構債權人強制執行，以致無法負擔最大金融機構債權人
    提出之還款金額，應非子虛。
(三)債務人必要支出：
    按內政部所公告98年度臺灣省低收入戶最低生活費用每人每
    月為9,829元，係按照政府最近1年平均每人消費支出（包括
    食品費、衣著鞋襪費、房租水電費、家居管理費、醫療保健
    費、交通通訊費、娛樂教育費及雜項支出）百分之60訂定，
    故認聲請人每月必要生活費用（包含食、衣、住、行、強制
    性保險等）依此標準以每月9,829元計算，始屬合理。另債
    務人尚需扶養子女林鴻翔（85年次）及林可璇（90年次），
    按98年度親屬扶養每人免稅額為82,000元，據此計算受扶養
    人每人每月基本生活所需費用約為6,900元。又查債務人配
    偶稅務電子閘門及債務人所提出其配偶廢機動車輛回收管制
    聯單，配偶（林棋豐96年度每月薪資約12,500元，名下有車
    牌號碼3PL-4571雪鐵龍汽車1輛）應共同分擔2分之1扶養費
    用為6,900元，堪認聲請人必要生活支出為16,729元（計算
    式：9,829元+6,900元=16,729元）。惟債務人於97年8月份
    起，經部分債權人聲請本院民事執行處強制執行扣押薪資，
    已如前述，有匯誠公司、磊豐公司民事陳報狀及收據等件可
    證。是審酌聲請人是否不能清償債務應以其收入扣除執行法
    院強制扣薪金額後之餘額為判斷，依此計算，債務人於97年
    8月以後每月平均實領薪資約16,737元，扣除前述認定之必
    要生活支出16,729元，聲請人主張已無餘力可清償金融機構
    提出之協商金額，應屬可信。
四、綜上所述，債務人僅係一般消費者，並未從事營業，其已達
    不能清償債務或有不能清償之虞之程度，其中無擔保或無優
    先權之債務，在1200萬元以下，且未經法院裁定開始清算程
    序或宣告破產，又查無消費者債務清理條例第6條第3項、第
    8條或第46條各款所定駁回更生聲請之事由存在，則債務人
    聲請更生，應屬有據。又法院裁定開始更生或清算程序後，
    得命司法事務官進行更生或清算程序，必要時得選任律師、
    會計師或其他適當之自然人或法人一人為監督人或管理人，
    消費者債務清理條例第16條第1項定有明文，爰裁定如主文
    。又更生之聲請既已准許，則聲請人保全處分之聲請核無必
    要，不另裁定，附此敘明。
中    華    民    國    98    年    5    月    21    日
              民事第三庭    法      官  蔡雅惠
上為正本係照原本作成
本裁定不得抗告。
本裁定已於98年5月21日上午11時公告。
中    華    民    國    98    年    5    月    21    日
                            書  記  官  詹書瑋


司法院資訊處製作；財團法人民間司法改革基金會備份。
